臺灣臺北地方法院刑事判決　　　　　　　96年度易字第1368號
公　訴　人　臺灣臺北地方法院檢察署檢察官
被　　　告　甲○○
　　　　　　　　　　（現於臺灣臺北戒治所）
上列被告因詐欺案件，經檢察官提起公訴（96年度偵字第4217號
），被告於本院訊問後，對起訴事實為有罪之陳述，經本院合議
庭合議由受命法院獨任審理，本院判決如下：
    主  文
甲○○犯詐欺取財罪，處有期徒刑肆月，如易科罰金，以銀元
佰元即新臺幣玖佰元折算壹日。
    事  實及理  由
一、依刑事訴訟法第310條之2之規定，簡式審判程序有罪判決書
    之製作，準用同法第454條規定。依刑事訴訟法第454條第2
    項規定，如認定犯罪事實、證據及應適用之法條，與起訴書
    記載相同者，得引用之。
二、本件犯罪事實、證據及應適用之法條，除應補充如下外，均
    引用檢察官起訴書之記載:
    (一)新、舊刑法之比較：
      刑法部分條文於94年2月2日修正公布，並於被告為本件犯
      罪後之95年7月1日施行，且刑法施行法亦於95年6月14日
      修正，增訂第1條之1規定：「中華民國94年1月7日刑法修
      正施行後，刑法分則編所定罰金之貨幣單位為新臺幣。94
      年1月7日刑法修正時，刑法分則編未修正之條文定有罰金
      者，自94年1月7日刑法修正施行後，就其所定數額提高為
      30倍。但72年6月26日至94年1月7日新增或修正之條文，
      就其所定數額提高為3倍」。按犯罪後刑罰法律修正後新
      舊法比較適用，於實務上有下列原則：(一)比較新舊法，應
      就罪刑有關法定加減原因等一切情形，綜合其全部之結果
      而為比較，再適用有利於行為人之法律處斷（最高法院88
      年台上字第5840號判決參照）；(二)須行為時法與裁判時法
    　均有處罰，始有刑法第二條第一項之比較適用新、舊法（
      最高法院88年台上字第7013號判決參照）；(三)倘新、舊法
      均有處罰，而新法之適用範圍較諸舊法有所限制時，必其
      行為同時符合修正後之法律所規定之犯罪構成要件，始有
      刑法第二條第一項但書之適用（最高法院92年台上字第42
      38號判決參照）；(四)再者比較新舊法之結果，應全部適用
      舊法或新法，不得割裂適用（最高法院87年台非字第400
      號判決參照）及應就罪刑有關之共犯、連續犯、累犯加重
      等暨其他法定加減原因（如身分加減）與加減例等一切情
      形，綜其全部罪刑之結果而為比較（最高法院95年第8次
      刑事庭會議決議參照）。故經比較適用結果後，即應全部
      適用舊法或全部適用新法。經綜合比較：
    1.本件被告所犯之詐欺罪，分別依修正前及修正後之刑法條
      文論處之結果，因刑法第339條第1項規定有罰金刑，依上
      開刑法施行法第1條之1，雖改以新台幣為罰金之單位並提
      高三十倍，惟因修正前之罰金單位為銀元，與新台幣之折
      算比例為三比一，又因前刑法分則有關條文罰金之倍數亦
      經修正前罰金罰鍰提高標準條例提高為十倍，因而依修正
      後之刑法施行法第1條之1規定提高三十倍，就罰金之最高
      額而言，實與修正前罰金之最高額相同，惟罰金之最低額
      部分，因刑法第33條第5款業經修正，罰金最低額由銀元
      一元以上，提高為一千元以上，並以百元為單位，因而以
      修正前之法律有利於被告。
    2.刑法第41條第1項前段關於易科罰金之規定，新法修正為
      「犯最重本刑為五年以下有期徒刑以下之刑之罪，而受六
      個月以下有期徒刑或拘役之宣告者，得以新臺幣一千元、
      二千元或三千元折算一日，易科罰金」，惟依被告行為時
      之刑罰法律，即修正前第41條第1項前段：「犯最重本刑
      為五年以下有期徒刑以下之刑之罪，而受六個月以下有期
      徒刑或拘役之宣告，因身體、教育、職業、家庭之關係或
      其他正當事由，執行顯有困難者，得以一元以上三元以下
      折算一日，易科罰金」，及依修正前罰金罰鍰提高標準條
      例第2條關於「依刑法第四十一條易科罰金者，均就其原
      定數額提高為一百倍折算一日；法律所定罰金數額未依本
      條例提高倍數，或其處罰法條無罰金刑之規定者，亦同」
      等規定，易科罰金之折算標準最高為銀元300元，最低為
      銀元100元，換算為新臺幣後，最高額為新臺幣900元，最
      低額為新臺幣300元，經比較修正前、後關於易科罰金折
      算標準之刑罰法，適用修正前刑法第41條第1項前段及修
      正前罰金罰鍰提高標準條例對於被告較為有利。
    3.是本件以修正前之刑法較有利於被告，應整體適用修正前
      之刑法及修正前之罰金罰鍰提高標準條例第1條前段之規
      定，論處被告罪刑如前所述。
    (二)爰審酌被告曾有違麻醉藥品管理條例案件、肅清煙毒條例
      案件，素行非佳；犯罪後已坦承大部分犯行，態度尚可等
      一切情狀，分別量處如主文所示之刑，並依修正前第41條
      第1項之規定，諭知易科罰金之折算標準。
三、依刑事訴訟法第299條第1項前段、第273條之1第1項；刑法
    第2條第1項、94年2月2日修正公布、95年7月1日施行前刑法
    第339條第1項、第41條第1項前段，罰金罰鍰提高標準條例
    第1條前段、95年5月17日修正前罰金罰鍰提高標準條例第2
    條，判決如主文。
本案經檢察官楊碧瑛到庭執行職務
中　　華　　民　　國　　96　　年　　6 　　月　　29　　日
                                刑事第六庭法　官  趙子榮
上正本證明與原本無異。
如不服本判決，應於判決送達後十日內，向本院提出上訴狀。
                                          書記官  陳怡君
中　　華　　民　　國　　96　　年　　6 　　月　　29　　日
附錄條文:
中華民國刑法第339條
（普通詐欺罪）
意圖為自己或第三人不法之所有，以詐術使人將本人或第三人之
物交付者，處5年以下有期徒刑、拘役或科或併科1千元以下罰金
。
以前項方法得財產上不法之利益或使第三人得之者，亦同。
前二項之未遂犯罰之。
